【裁判字號】    99,交聲,259
【裁判日期】    990730
【裁判案由】    交管條例聲異
【裁判全文】
臺灣板橋地方法院交通事件裁定         99年度交聲字第259號
原處分機關  交通部公路總局臺北區監理所
異  議  人
即受處分人  甲○○
上列受處分人因違反道路交通管理處罰條例案件，對於交通部公
路總局臺北區監理所民國99年1 月14日所為之處分（原處分：北
監自裁字第裁40-C00000000號），聲明異議，本院裁定如下：
    主  文
原處分關於甲○○汽車駕駛人酒精濃度超過規定標準，吊扣駕駛
執照十二個月之處分撤銷。
    理  由
一、聲明異議意旨略以：異議人即受處分人甲○○因駕駛自小客
    車違反道路交通管理處罰條例第35條，裁罰新臺幣（下同）
    19500 元及吊扣駕駛執照12個月，然違規當日所駕駛之車輛
    為自小客車，但異議人持有之駕照種類為聯結車駕照，且平
    日均以駕駛聯結車為業，若駕照被吊扣無法再開車，全家生
    活將陷入困境，請改以吊扣自小客車駕照等語（聲明異議範
    圍不含裁處罰鍰19500 元及施以道路交通安全講習部分）。
二、按汽車駕駛人，駕駛汽車經測試檢定有下列情形之一者，處
    1 萬5 千元以上6 萬元以下罰鍰，並當場移置保管其車輛及
    吊扣其駕駛執照1 年；因而肇事致人受傷者，並吊扣其駕駛
    執照2 年；致人重傷或死亡者，吊銷其駕駛執照，並不得再
    考領：一、酒精濃度超過規定標準。道路交通管理處罰條例
    第35條第1 項第1 款定有明文。
三、經查，異議人於民國99年1 月13日21時32分許，在飲酒後呼
    氣酒精濃度達每公升0.31毫克情形下，駕駛車號5226-QD 號
    自小客貨車，行經臺北縣樹林市○○路○ 段16號前時，為警
    攔檢查獲，並由原處分機關以汽車駕駛人酒精濃度超過規定
    標準為由，裁處罰鍰19500 元、吊扣駕駛執照12個月及施以
    道路交通安全講習之事實，為異議人所不爭執，並有臺北縣
    政府警察局舉發違反道路交通管理事件通知單、交通部公路
    總局臺北區○○○○○道路交通管理事件裁決書、異議人酒
    精濃度測定值列印單各1 紙附卷可稽。又異議人所持有之駕
    駛執照為職業聯結車駕駛執照，並非小型車駕駛執照，而原
    處分機關執行吊扣駕駛執照之處分時，係要求吊扣異議人職
    業聯結車駕駛執照等事實，亦經異議人陳述明確，且有交通
    部公路總局臺北區○○○○○道路交通管理事件不服裁決聲
    明異議案件移送書、異議人汽車駕照基本資料表各1 紙在卷
    足憑，均堪認屬實。而道路交通管理處罰條例第68條曾於94
    年12月14日修正公布，並自95年3 月1 日開始施行，原條文
    規定：「汽車駕駛人，因違反本條例及道路交通安全規則之
    規定，受吊扣或吊銷駕駛執照處分時，吊扣或吊銷其持有各
    級車類之駕駛執照」，修正後改為：「汽車駕駛人，因違反
    本條例及道路交通安全規則之規定，受吊銷駕駛執照處分時
    ，吊銷其持有各級車類之駕駛執照」。觀其提案修正理由「
    原條文將違法或違規駕駛人所持有各級車類之駕駛執照一併
    吊扣或吊銷失之過酷，影響人民工作及生活甚鉅，爰修正之
    」（詳卷附立法院公報第94卷第70期院會紀錄第138 頁），
    顯見依現行道路交通管理處罰條例規定，不得吊扣駕駛人所
    持有他級駕駛執照。從而，於為吊扣駕駛人駕駛執照之處分
    時，自僅得吊扣駕駛人違規時所駕駛該級車類之駕駛執照，
    以限制其繼續駕駛該級車類行駛道路之權利。
四、綜上所述，原處分機關關於吊扣異議人駕駛執照12個月之處
    分，僅能吊扣異議人小型車之駕駛執照，不得代以吊扣其職
    業聯結車之駕駛執照，而異議人既無小型車駕駛執照可供吊
    扣，該部分處分無法執行，本院即無從予以維持，是異議人
    提出本件聲明異議，非無理由，原處分機關關於吊扣異議人
    駕駛執照12個月之處分自應予以撤銷。
五、依道路交通案件處理辦法第20條前段，裁定如主文。
中    華    民    國    99    年    7     月    30    日
                        交通法庭  法  官  楊筑婷
以上證明與原本無異。
如不服本裁定，應於裁定送達後5 日內，向本院提出抗告狀。
中    華    民    國    99    年    7     月    30    日
                                  書記官  傅淑芳

司法院資訊處製作；財團法人民間司法改革基金會備份。
